臺灣臺南地方法院刑事判決
110年度簡上字第226號
上  訴  人  
即  被  告  賴信良


上列上訴人即被告因違反毒品危害防制條例案件，不服本院民國
110年8月31日110年度簡字第1632號第一審簡易判決（聲請簡易
判決處刑案號：109年度偵字第14634號、第18150號），提起上
訴，本院管轄之第二審合議庭判決如下：
    主  文
上訴駁回。
    犯罪事實及理由
一、本案經本院審理結果，認第一審以被告賴信良所為均係犯刑
    法第30條第1項前段、毒品危害防制條例第10條第2項之幫助
    施用第二級毒品罪，共二罪，而各判處被告有期徒刑3月，
    如易科罰金，以新臺幣（下同）1,000元折算1日，及定其應
    執行刑為有期徒刑5月，其認事用法及量刑均無違誤，應予
    維持，並引用如附件第一審判決書所記載之犯罪事實、證據
    及理由。
二、上訴意旨略以：本案前經檢察官為不起訴處分，卻又起訴；
    被告幫忙拿毒品，沒有從中獲利，並非販賣，只怪自己心軟
    ，沒有多餘的錢繳罰金，請從輕發落，原審判刑過重，請改
    判較輕之刑，並判緩刑等語。
三、按量刑輕重，係屬事實審法院得依職權自由裁量之事項，苟
    已斟酌刑法第57條各款所列情狀而未逾越法定刑度，不得遽
    指為違法（最高法院72年台上字第6696號、75年台上字第70
    33號判例可資參照）；且在同一犯罪事實與情節，如別無其
    他加重或減輕之原因，下級審量定之刑，亦無過重或失輕之
    不當情形，則上級審法院對下級審法院之職權行使，原則上
    應予尊重（最高法院85年度台上字第2446號判決意旨參照）
    。原審判決認被告罪證明確，其所為係犯刑法第30條第1項
    前段、毒品危害防制條例第10條第2項之幫助施用第二級毒
    品罪，共二罪，並均依刑法第30條第2項規定，減輕其刑。
    另審酌被告明知毒品對於身體健康戕害甚深，竟無視於政府
    杜絕毒品犯罪之禁令，而為本案犯行，均間接助長毒品流通
    ，增加施用毒品人口，戕害他人身心健康，所為實屬不該；
    惟考量被告犯後坦承犯行之態度，且其本案幫助施用毒品之
    對象僅一人；兼衡被告自陳為國小畢業之智識程度，目前職
    業為工，經濟狀況勉持等一切情狀，各量處有期徒刑3月，
    及諭知易科罰金之折算標準，並定其應執行之刑。經核其認
    事用法並無違誤，其量刑未逾越法定刑度，且符合罪刑相當
    原則，自屬妥適，應予以維持。被告上訴意旨固請求改判較
    輕之刑。惟被告所述上情無非係請求斟酌其個人身心、家庭
    、經濟狀況及犯後態度等情，而原審均已於量刑時詳細審酌
    ，分別量處上述刑度，與罪刑相當原則無違，且無裁量權濫
    用之虞，尚無從認為原審判決關於量刑部分有何不當或違法
    之處，被告此部分上訴理由尚無可採。
四、被告上訴理由略稱：本案前經檢察官為不起訴處分云云。查
    被告前經臺南市政府警察局第一分局向臺灣臺南地方檢察署
    移送以下行為：⑴被告於民國109年5月4日17時許，在臺南市
    南區大同路一帶；⑵於109年6月1日15時30分許，在臺南市○
    區○○路0段000巷0號金門館前；⑶於109年6月12日18時許，在
    臺南市○區○○路0段00號陽春麵之家；⑷於109年7月26日19時4
    0分許，在臺南市○區○○路0段000巷00弄00號6樓之5，分別販
    賣第二級毒品甲基安非他命予方和燕，嗣經檢察官偵查終結
    ，認上述⑵、⑶部分嫌疑不足，而為不起訴處分；並認上述⑴
    、⑷部分均涉犯幫助施用第二級毒品罪嫌，而提起公訴，即
    為本案，此有臺南市政府警察局第一分局刑事案件報告書、
    不起訴處分書各1份在卷可稽。是上開不起訴部分，與本案
    犯行，犯罪時間相隔數日至數月、地點亦不同，核非同一案
    件，檢察官依偵查結果，分別為不起訴處分、提起公訴，核
    屬適法，此部分上訴理由顯屬無據。
五、至被告之上訴意旨雖請求給予緩刑宣告乙節。按「受2年以
    下有期徒刑、拘役或罰金之宣告，而有下列情形之一，認以
    暫不執行為適當者，得宣告2年以上5年以下之緩刑，其期間
    自裁判確定之日起算：未曾因故意犯罪受有期徒刑以上刑
    之宣告者。前因故意犯罪受有期徒刑以上刑之宣告，執行
    完畢或赦免後，五年以內未曾因故意犯罪受有期徒刑以上刑
    之宣告者。」刑法第74條定有明文。查被告前因犯肇事逃逸
    案件，於110年5月12日經臺灣高等法院臺南分院109年度交
    上訴字第1202號判決判處有期徒刑6月確定，此有臺灣高等
    法院被告前案紀錄表1份在卷可稽，是被告已不符合上開宣
    告緩刑要件，此部分上訴意旨自屬無理由。
六、綜上所述，本件上訴為無理由，應予駁回。
據上論斷，依刑事訴訟法第455條之1第1項、第3項、第364條、
第368條、第373條，判決如主文。　　
本案經檢察官黃信勇提起公訴，經檢察官李佳潔到庭執行職務。
中　　華　　民　　國　 111　　年　 　1　　月　　5　　日
　　　　　　　　　刑事第六庭  審判長法  官  高如宜
　　　　　　　　　　　　　　　　　　法  官  鄭銘仁   
　　　　　　　　　　　　　　　　　　法　官　陳鈺雯
以上正本證明與原本無異。
本件不得上訴。
                                    書記官  洪儀珊　
中　　華　　民　　國　　111 　年　　1 　　月　　5 　　日
附錄論罪科刑法條
中華民國刑法第30條
幫助他人實行犯罪行為者，為幫助犯。雖他人不知幫助之情者，
亦同。
幫助犯之處罰，得按正犯之刑減輕之。

毒品危害防制條例第10條
施用第一級毒品者，處6月以上5年以下有期徒刑。
施用第二級毒品者，處3年以下有期徒刑。
附件：
臺灣臺南地方法院刑事簡易判決
110年度簡字第1632號
公　訴　人　臺灣臺南地方檢察署檢察官
被　　　告　賴信良　男　(民國00年0月0日生)
　　　　　　　　　　身分證統一編號：Z000000000號
　　　　　　　　　　住臺南市○區○○路0段00巷00弄00號
上列被告因違反毒品危害防制條例案件，經檢察官提起公訴（10
9年度偵字第14634號、第18150號），被告自白犯罪，本院認為
宜以簡易判決處刑，裁定逕以簡易判決處刑如下：
    主  文
賴信良幫助犯施用第二級毒品罪，共貳罪，各處有期徒刑參月，
如易科罰金，均以新臺幣壹千元折算壹日。應執行有期徒刑伍月
，如易科罰金，以新臺幣壹千元折算壹日。
扣案之SAMSUNG廠牌行動電話（含門號0000000000號SIM卡壹張；
IMEI：000000000000000/01號）壹支沒收。
    理  由
一、本案犯罪事實及證據，均引用檢察官起訴書之記載（如附件
    ）。
二、論罪科刑：
（一）核被告賴信良所為，均係犯刑法第30條第1項前段、毒品
      危害防制條例第10條第2項之幫助施用第二級毒品罪。被
      告幫助他人施用第二級毒品前持有第二級毒品之低度行為
      ，均為其幫助施用之高度行為所吸收，不另論罪。被告所
      犯2次幫助施用第二級毒品之犯行，犯意各別，行為互殊
      ，應予分論併罰。被告本件係幫助犯，爰依刑法第30條第
      2項規定，均按正犯之刑減輕之。
（二）爰審酌被告明知毒品對於身體健康戕害甚深，竟無視於政
      府杜絕毒品犯罪之禁令，而為上揭犯行，均間接助長毒品
      流通，增加施用毒品人口，戕害他人身心健康，所為實屬
      不該；惟考量被告犯後坦承犯行之態度，且其本件幫助施
      用毒品之對象僅1人；兼衡被告自陳為國小畢業之智識程
      度，目前職業為工，經濟狀況勉持（見警卷第3頁）等一
      切情狀，分別量處如主文所示之刑，以及諭知易科罰金之
      折算標準，並定其應執行之刑，暨諭知應執行刑之易科罰
      金折算標準，以示懲儆。
三、沒收部分：
    按供犯罪所用之物、犯罪預備之物或犯罪所生之物，屬於犯
    罪行為人者，得沒收之，刑法第38條第2項前段定有明文。
    扣案之SAMSUNG廠牌行動電話（含門號0000000000號SIM卡1
    張；IMEI：000000000000000/01號）1支，係被告賴信良所
    有，持以供本件幫助他人施用毒品犯行時聯繫使用之物，業
    據其供認在卷，爰依前開規定宣告沒收之。至扣案之ASUS廠
    牌行動電話1支與被告上開犯罪無涉，故此部分不予宣告沒
    收。
四、依刑事訴訟法第449條第2項、第3項、第454條第2項、第450
    條第1項，毒品危害防制條例第10條第2項，刑法第11條、第
    30條第1項前段、第2項、第41條第1項前段、第8項、第51條
    第5款、第38條第2項前段，逕以簡易判決處刑如主文。 
中　　華　　民　　國　　110 　年　　8 　　月　　31　　日
　　　　　　　　　刑事第二庭    法　官　洪士傑
以上正本證明與原本無異
如不服本判決應於收受送達後20日內向本院提出上訴書狀（應附
繕本）。
  　　　　　　　　　　　　　　　書記官　吳鸝稻
中　　華　　民　　國　　110 　年　　8 　　月　　31　　日
附錄所犯法條：
中華民國刑法第30條（幫助犯及其處罰）
幫助他人實行犯罪行為者，為幫助犯。雖他人不知幫助之情者，
亦同。
幫助犯之處罰，得按正犯之刑減輕之。
毒品危害防制條例第10條
施用第一級毒品者，處 6 月以上 5 年以下有期徒刑。
施用第二級毒品者，處 3 年以下有期徒刑。

【附件】 
臺灣臺南地方檢察署檢察官起訴書                          
                                    109年度偵字第14634號
                                    109年度偵字第18150號
　　被　　　告　賴信良　男　44歲（民國00年0月0日生）
　　　　　　　　　　　　住臺南市○區○○路0段00巷00弄00
　　　　　　　　　　　　　號
　　　　　　　　　　　　國民身分證統一編號：Z000000000號
上列被告因違反毒品危害防制條例案件，已經偵查終結，認應提
起公訴，茲將犯罪事實及證據並所犯法條分敘如下：
　　　　犯罪事實
一、賴信良明知甲基安非他命係毒品危害防制條例所列管之第二
    級毒品，依法不得持有、施用或幫助他人持有、施用，竟基
    於幫助施用第二級毒品之犯意，幫助友人方和燕購入第二級
    毒品甲基安非他命施用，而為下列犯行：
  ㈠方和燕於民國109年5月4日17時50分許，以其持用之門號0000
    000000號行動電話聯繫賴信良賴信良持用之門號0000000000
    號行動電話，商請賴信良代為購買毒品甲基安非他命，嗣賴
    信良即前往方和燕位於臺南市○區○○路0段000巷00弄00號6樓
    之5之住處向其拿取新臺幣（下同）2千元後，向不詳上游（
    另案偵辦）購得等價之甲基安非他命1包，並於同日20時許
    ，在臺南市南區大同路上，將該購得之甲基安非他命交予方
    和燕，以此方式幫助方和燕施用第二級毒品甲基安非他命。
  ㈡方和燕於109年7月26日晚間，復以上開門號行動電話與賴信
    良聯繫，商請賴信良代為購買毒品甲基安非他命，嗣賴信良
    即前往方和燕上開住處向其拿取6千元後，向不詳上游購得
    等價之甲基安非他命，並於同日21時30分許，將該購得之甲
    基安非他命持往方和燕上開住處交予方和燕，以此方式幫助
    方和燕施用第二級毒品甲基安非他命。
二、嗣員警於109年8月3日18時許，持法院核發之搜索票前往賴
    信良位於臺南市○區○○路0段00巷00弄00號之住處執行搜索，
    並扣得SAMSUNG牌行動電話(含門號0000000000號)及ASUS牌
    白色行動電話(序號：000000000000000號、00000000000000
    0號)各1支。
三、案經臺南市政府警察局第一分局移送偵辦。
　　　　證據並所犯法條
一、證據清單與待證事實
編號 證據名稱 待證事實 1 被告賴信良於警詢時及偵查中之自白 被告坦承有於上開犯罪事實欄一、㈠、㈡所載時、地向證人方和燕拿取現金後，代為向上游購買第二級毒品甲基安非他命後交付予證人方和燕之犯罪事實。 2 證人方和燕於警詢時及偵查中經具結之證述 證人方和燕有如上開犯罪事實欄一、㈠、㈡所述商請被告代為向上游購得第二級毒品甲基安非他命後加以施用之事實。 3 臺灣臺南地方法院109年聲搜字000855號搜索票、臺南市政府警察局第一分局搜索、扣押筆錄、扣押物品目錄表各1份 員警在被告住處扣得門號0000000000號行動電話，證明被告確有持用該門號與證人方和燕聯繫之事實。 4 被告持用之行動電話門號0000000000號通訊監察譯文1份 證明被告確有持用左揭門號行動電話與證人方和燕持用之門號0000000000號行動電話聯絡代購毒品甲基安非他命之事實。 5 採尿同意書、臺南市政府警察局第一分局偵辦毒品危害防制條例案送驗尿液年籍對照表及臺南市政府衛生局檢驗結果報告各1份 證人方和燕經警採集其尿液送驗結果，呈甲基安非他命陽性反應，證明其於採尿前確有施用第二級毒品甲基安非他命之事實，足證其所稱商請被告代購甲基安非他命施用之內容為可採。 
二、按無營利之意圖，僅基於幫助施用毒品者取得供施用毒品之
    目的，而出面代購，或共同合資購買並分攤價金及分受毒品
    ，應屬施用毒品罪之幫助犯，此有最高法院98年度台上字第
    3670號、99年度台上字第2295號等判決要旨足資參照。是核
    被告賴信良所為，係犯刑法第30條第1項前段、毒品危害防
    制條例第10條第2項之幫助施用第二級毒品罪嫌。被告上開
    所犯2次幫助施用第二級毒品罪嫌，犯意各別，時間不同，
    請予分論併罰。扣案之門號0000000000號行動電話1支，為
    被告所有供其本件犯罪所用，請依法宣告沒收。
三、至移送意旨以被告賴信良自陳代證人方和燕購得毒品甲基安
    非他命後，有時方和燕會免費請其吸食數口，顯有藉此從中
    牟利免費施用，而認被告所為係犯毒品危害防制條例第4條
    第2項之販賣第二級毒品罪嫌。然按犯罪事實應依證據認定
    之，無證據不得認定犯罪事實，且被告之自白不得作為有罪
    判決之唯一證據，仍應調查其他必要之證據，以察其是否與
    事實相符，刑事訴訟法第154條第2項、第156條第2項分別定
    有明文。再認定不利於被告之事實，須依積極證據，苟積極
    證據不足為不利於被告事實之認定時，即應為有利於被告之
    認定；又刑事訴訟上證明之資料，無論其為直接或間接證據
    ，均須達於通常一般之人均不致有所懷疑，而得確信其為真
    實之程度，始得據為有罪之認定，若其關於被告是否犯罪之
    證明未能達此程度，而有合理懷疑之存在，致使無從形成有
    罪之確信，根據「罪證有疑，利於被告」之證據法則，即不
    得遽為不利被告之認定，此有最高法院30年上字第816號、7
    6年度台上字第4986號判例意旨足資參照。經查，證人方和
    燕在本署偵訊中證稱：我跟被告會一起施用，但是我不會請
    他，他施用的部分他有出錢，有時候我會出錢請他幫我買，
    那種情況他也沒有賺我的錢，我也沒有給他好處，他並不會
    從中謀取利益或從中抽取部分毒品作為報酬，他就是單純幫
    我跑腿等語，所證顯與被告上開自白不符，則被告所稱代證
    人方和燕購得毒品甲基安非他命後，有時方和燕會免費請其
    吸食數口乙節是否可採，已非無疑。再參以被告經警採集其
    尿液以篩檢試劑初步檢驗，結果呈甲基安非他命陰性反應，
    有臺南市政府警察局第一分局尿液初步檢驗報告單1紙存卷
    足憑，則被告是否真有施用第二級毒品甲基安非他命之事實
    ，亦無從認定，自難單憑其自白於代證人方和燕購入毒品甲
    基安非他命後，方和燕偶爾會免費請其吸食數口之內容，遽
    認被告有藉此從中牟利之營利意圖或確實有從中獲得毒品吸
    食利益而逕以販賣第二級毒品之罪責相繩，是移送意旨就此
    容有誤會，惟此部分因與前揭起訴幫助施用部分具有事實上
    一罪關係，應為起訴效力所及，爰不另為不起訴之處分，附
    此敘明。
四、依刑事訴訟法第251條第1項提起公訴。
　　此　致
臺灣臺南地方法院
中　　華　　民　　國　 110　　年　　4 　　月　　29　　日
                              檢察官 黃 信 勇
本件證明與原本無異
中　　華　　民　　國　 110　　年　　5 　　月　　4 　　日
                              書記官 鄭 夙 君
附錄所犯法條：
中華民國刑法第30條（幫助犯及其處罰）
幫助他人實行犯罪行為者，為幫助犯。雖他人不知幫助之情者，
亦同。
幫助犯之處罰，得按正犯之刑減輕之。
毒品危害防制條例第10條
施用第一級毒品者，處 6 月以上 5 年以下有期徒刑。
施用第二級毒品者，處 3 年以下有期徒刑。